臺灣臺中地方法院刑事判決　　　　　　　 96年度易字第890號
公　訴　人　臺灣臺中地方法院檢察署檢察官
被　　　告　甲○○
上列被告因詐欺案件，經檢察官提起公訴（九十五年度偵字第一
八三二七號）及移送併案審理（臺灣臺南地方法院檢察署九十五
年度偵緝字第一四五二號），本院判決如下：
    主    文
甲○○幫助連續意圖為自己不法之所有，以詐術使人將本人之物
交付，處有期徒刑月，如易科罰金，以銀元佰元即新臺幣玖
佰元折算壹日，減為有期徒刑壹月又拾伍日，如易科罰金，以銀
元佰元即新臺幣玖佰元折算壹日。
    犯罪事實
一、甲○○依一般社會之通見，可預見一般人支付代價取得他人
    金融機構帳戶使用常與財產犯罪密切相關，且取得他人存摺
    及帳戶資料之目的在於取得贓款及掩飾犯行不易遭人追查，
    苟出售金融帳戶予他人使用，將被犯罪集團用於向被害人詐
    欺取財之匯款之帳戶，又其對於提供帳戶雖無引發他人萌生
    犯罪之確信，但仍不顧他人所可能遭害之危險，因需錢孔急
    ，遂基於幫助犯罪集團遂行詐欺取財之財產上犯罪，縱有人
    持以犯罪亦不違反其本意之不確定故意，於民國九十五年四
    月七日十三時，在臺南市○○○路○段詳細地址不明之文化
    中心附近便利商店，以新臺幣（下同）二千元之代價，將其
    先前向第一商業銀行麻豆分行（下稱一銀麻豆分行）所申請
    開立之帳號00000000000000號帳戶提款卡一
    張、密碼一份，出賣提供予真實姓名年籍不詳、綽號「小陳
    」年約二十八歲之成年男子。該「小陳」之人取得甲○○上
    開一銀麻豆分行存款帳戶之提款卡、密碼後，果與其餘不詳
    姓名年籍之成年詐騙集團成員，共同基於意圖為自己不法之
    所有之詐欺取財之概括犯意聯絡，由真實姓名年籍不詳、綽
    號「阿華」之成年詐騙集團成員在網路上刊登不實之拍賣「
    天堂」網路遊戲之「天幣」，並在網路上留存蘇振福（另經
    檢察官偵查中）所申請之電話號碼0000000000號
    供聯絡，以誘使不特定之人上網標購，嗣：(一)先於九十五年
    四月九日某時，黃立昇在其臺中市○區○○街五三號五樓之
    一家中以電腦上網得見上開拍賣廣告，致黃立昇陷於錯誤上
    網標購並得標後，即依指示委由其姊黃思恩於同日二十三時
    三十三分，在彰化縣和美鎮○○路詳細地址不明之「全家便
    利超商」內，以自動櫃員機轉帳匯款方式，匯款一千元至甲
    ○○前開一銀麻豆分行帳戶，惟黃志豪嗣後均未取得任何購
    買之「天幣」，始知受騙。(二)於九十五年四月九日某時，乙
    ○○上雅虎奇摩網站，得悉上開拍賣「天幣」之不實內容，
    致乙○○陷於錯誤上網標購並得標後，即依網站上所留存之
    甲○○上開一銀麻豆分行帳戶帳號內容，於同日十五時十分
    ，在新竹市○○路一五○號，以自動櫃員機轉帳匯款方式，
    匯款一千五百元至甲○○前開一銀麻豆分行帳戶，惟乙○○
    嗣後均未取得任何購買之「天幣」，始知受騙。
二、案經臺中市警察局第一分局報請臺灣臺中地方法院檢察署檢
    察官偵查起訴，及臺灣臺南地方法院檢察署檢察官移送併案
    審理。
    理    由
一、訊據被告甲○○對於前揭犯罪事實坦承不諱，並據證人黃思
    恩、乙○○二人分別於警詢證述明確，且有一銀麻豆分行被
    告帳號00000000000000號存款帳戶開戶資料
    及交易明細表、臺新銀行自動櫃員機交易明細表各一份附卷
    可稽，堪認被告所開設上開一銀麻豆分行之存款帳戶確係為
    詐騙集團使用無訛。被告自白核與事實相符，事證明確，其
    犯行堪以認定。
二、該詐騙集團成員於取得被告前開帳戶後，先後詐欺取財之犯
    行，時間緊接，方法相同，觸犯構成要件相同之罪名，顯係
    基於概括犯意為之，應依修正前刑法第五十六條論以連續犯
    （該詐欺集團行為後，刑法第五十六條連續犯之規定，業於
    九十四年二月二日修正公布刪除，並於九十五年七月一日施
    行，則詐欺集團二次詐欺取財犯行，時間緊接，方法相同，
    觸犯構成要件相同之罪，顯係基於概括犯意反覆為之，為連
    續犯，因行為後新法業已刪除連續犯之規定，此刪除雖非犯
    罪構成要件之變更，但顯已影響行為人刑罰之法律效果，自
    屬法律有變更，依新法第二條第一項規定，比較新、舊法結
    果，仍應適用較有利於被告之行為時法律即修正前刑法第五
    十六條之規定，論以連續詐欺取財罪）。故核被告所為，係
    犯刑法第三十條第一項、第三百三十九條第一項之幫助詐欺
    取財罪。被告幫助他人犯罪，係從犯，應依刑法第三十條第
    二項之規定，減輕其刑（被告行為後，刑法第三十條於九十
    四年二月二日修正公布，並於九十五年七月一日施行，惟該
    條僅係純粹法律文字修正，並非刑度之變更，自無新舊法比
    較之問題，應逕依新法論處。最高法院九十五年十一月七日
    九十五年度第二十一次刑事庭會議決議參照）。又被告所提
    供之前開帳戶資料經詐欺集團作為詐騙乙○○匯款使用之幫
    助詐欺取財犯行部分（臺灣臺南地方法院檢察署九十五年度
    偵緝字第一四五二號），雖未據公訴人起訴，因被告係提供
    一個帳戶予他人使用，既僅有一個幫助行為，僅應論以單純
    一罪，因此，移送併辦部分應為起訴效力所及，基於審判不
    可分原則，本院自應併予審理，附此敘明。爰審酌被告提供
    帳戶予不法份子使用，非惟幫助詐欺取財者遂行其目的，同
    時使渠等得以隱匿其真實身分，減少遭查獲之風險，愈使其
    肆無忌憚，加深犯罪之猖獗，惟念及被告並未實際參與
    本件詐欺取財之犯行，對於破壞社會治安之責難性，尚不若
    實際實施犯罪行為之正犯為重，被告與上開不詳年籍姓名之
    人之關連性親疏，於此類型犯罪之角色輕重，實際利用該帳
    戶詐欺所得之財物合計二千五百元，及被告犯後於本院審理
    時始坦承犯行等一切情狀，量處如主文所示之刑。又被告行
    為後，罰金罰鍰提高標準條例第二條業已刪除，而刑法第四
    十一條第一項前段關於易科罰金之折算標準已由舊法之銀元
    一百元、二百元、三百元修正為新臺幣一千元、二千元、三
    千元，因屬科刑規範事項之變更，其折算標準為裁判時所應
    諭知，自有就新舊法規定比較之必要，經比較新舊法結果，
    以被告行為時之舊法較為有利於被告，是依刑法第二條第一
    項前段之規定，應適用被告行為時之舊法即依修正前刑法第
    四十一條第一項前段、修正前罰金罰鍰提高標準條例第二條
    之規定，併諭知易科罰金之折算標準。另被告係於九十六年
    四月二十四日前為本件犯行，且無中華民國九十六年罪犯減
    刑條例所規定不得減刑之情形，爰依中華民國九十六年罪犯
    減刑條例第二條第一項第三款之規定減刑，並依同條例第九
    條之規定諭知易科罰金之折算標準。
據上論斷，應依刑事訴訟法第二百九十九條第一項前段，刑法第
二條第一項前段、第三十條第一項、第二項、第三百三十九條第
一項、修正前刑法第四十一條第一項前段，中華民國九十六年罪
犯減刑條例第二條第一項第三款、第七條、第九條，罰金罰鍰提
高標準條例第一條前段、修正前罰金罰鍰提高標準條例第二條，
判決如主文。
中　　華　　民　　國　　96　　年　　 8　　月　　23　　日
                  刑事第六庭  審判長法  官  洪俊誠
                                    法  官  高英賓
                                    法  官  戴博誠
上正本證明與原本無異。
如不服本判決，應於送達後十日內向本院提出上訴狀（須附繕本
），上訴於臺灣高等法院臺中分院。
                                    書記官  林政佑
中　　華　　民　　國　　96　　年　　 8　　月　　23　　日
【附錄論罪科刑法條】
刑法第三百三十九條第一項：
意圖為自己或第三人不法之所有，以詐術使人將本人或第三人之
物交付者，處五年以下有期徒刑、拘役或科或併科一千元以下罰
金。
